臺灣高等法院刑事裁定　　　　　　　　100年度抗字第712號
抗　告　人
即　被　告　鄧文義
選任辯護人　陳俊隆律師
上列抗告人因強盜案件，不服臺灣桃園地方法院100年度訴字第
218號，中華民國100年6月21日第一審延長羈押裁定，提起抗告
，本院裁定如下：
    主  文
抗告駁回。
    理  由
一、原裁定意旨略以：抗告人即被告鄧文義因強盜案件，前經原
    審法院以犯罪嫌疑重大，且共犯王辰意仍在逃，所犯刑法第
    330條第1之罪，為最輕本刑5年以上有期徒刑之罪，有刑事
    訴訟法第101條第1項第2款、第3款之情形，非予羈押，顯難
    進行審判及執行，認有羈押之必要，於民國（下同）100年3
    月31日裁定羈押在案。茲因羈押期間即將屆滿，原審經訊問
    被告後，認本案於100年5月31日言詞辯論終結，並定於同年
    6月21日宣判，被告與共犯王辰意間雖已無勾串之虞，惟原
    刑事訴訟法第101條第1項第3款之羈押原因仍存在，為保全
    將來程序及執行之進行，認仍有繼續羈押之必要，應自100
    年6月30日起延長羈押2月等語。
二、抗告意旨略以：依刑事訴訟法第101條之規定，羈押有3要件
    ：重大犯罪嫌疑、法定之羈押原因、羈押之必要。按羈押之
    目的在於保全刑事訴追、審判及執行之進行，是侵害人身自
    由最嚴重之強制手段，應遵守比例原則，若有與羈押同等有
    效但干預權利較輕微之其他手段時，應選擇該其他手段如具
    保、責付或限制住居等來代替羈押，且並非符合第101條之
    羈押事由，即可逕予決定羈押，否則恐有違無罪推定原則，
    仍應依具體情形認定有無羈押之必要，如被告並無逃亡危險
    或使案情晦暗之危險，根本就欠缺羈押之必要要件，更不能
    以羈押作為便利調查蒐集證據之手段或刑罰之預先執行。而
    司法院大法官會議第665號解釋理由書已闡釋重罪不能當做
    羈押之唯一理由，亦即單以犯重罪作為羈押之要件，顯背離
    羈押作為保全程序之性質，被告綜符合刑事訴訟法第101條
    第1項第3款之羈押事由，法官仍須就犯罪嫌疑是否重大、有
    無羈押必要、有無不得羈押之情形予以審酌，非謂一符合該
    款規定之羈押事由，即得予以羈押。又被告執行羈押後，應
    否准予具保，應視當初羈押之原因有無消滅為斷，本件抗告
    人於遭羈押後，態度良好，全力配合查明本案詳述案情，並
    無湮滅證據之情事，依被害人郭峻龍於原審之證述，亦足證
    抗告人涉犯本件強盜罪之情節輕微，且抗告人係經警方通知
    自行到案，自願配合至地檢署接受調查，隨即遭羈押至今，
    根本不可能逃亡，則重罪經常伴隨逃亡之情形並不存在於本
    件。末查，抗告人祖母於100年4月1日因病過世，已於同年
    月12日出殯，抗告人至今無法奔喪，原審未以人道考量，顯
    有裁量瑕疵。綜上，爰請求撤銷原裁定，並准予具保云云。
三、按被告有無繼續羈押之必要，應許由法院斟酌訴訟進行程度
    及其他一切情事而為認定，最高法院著有46年度台抗字第6
    號判例。次按關於羈押與否之審查，其目的僅在判斷有無實
    施羈押強制處分之必要，並非認定被告有無犯罪之實體審判
    程序，故關於羈押之要件，無須經嚴格證明，以經釋明得以
    自由證明為已足；至於被告是否成立犯罪，乃本案實體上應
    予判斷之問題 (本院94年度抗字第282號裁判意旨參照)。故
    被告有無羈押之必要，法院僅須審查被告犯罪嫌疑是否重大
    、有無羈押原因、以及有無賴羈押以保全偵審或執行之必要
    ，由法院就具體個案情節予以斟酌決定，如就客觀情事觀察
    ，法院許可羈押之裁定或延長羈押之裁定，在目的與手段間
    之衡量並無明顯違反比例原則情形，即無違法或不當可言。
四、經查：
  (一)抗告人即被告鄧文義被訴夥同王辰意，共同基於為自己不法
    所有之犯意聯絡，於99年11月29日，持可供兇器使用之西瓜
    刀架在郭峻龍脖子上，以此強暴脅迫手段，致使郭峻龍不能
    抗拒後，而強取郭峻龍身上及其所駕駛車號0875-YZ 號之財
    物，認其與王辰意共同涉犯刑法第330條第1項之攜帶凶器加
    重強盜罪，嗣經原審法院於100年6月21日以100年度訴字第
    218號判決判處有期徒刑7年6月在案，有原審法院前開判決
    書、臺灣桃園地方法院檢察署檢察官99年度偵字第31650號
    起訴書在卷可稽。而抗告人上開犯罪事實，業據抗告人供述
    在卷，並有證人即被害人郭峻龍於警詢、偵訊、原審審理時
    ，就其遭抗告人、共同被告王辰意等人強盜財物之經過、細
    節證述綦詳，復有蒐證照片及扣案西瓜刀等證物可稽，是抗
    告人之犯罪嫌疑確屬重大，所涉亦屬最輕本刑5年以上有期
    徒刑之罪，依前開說明，原法院審酌全案及相關事證，斟酌
    訴訟進行程度及其他一切情事，認抗告人羈押原因依舊存在
    ，且仍有繼續羈押之必要，而裁定延長羈押2月，本為原審
    法院就具體情形依法裁量職權之行使，經核在目的與手段間
    之衡量，並無違反比例原則，原裁定於法並無不合。
  (二)抗告人之抗告意旨略稱，刑事訴訟法第101條第1項第3款之
    羈押事由，須以抗告人有逃亡之虞為前提，不得僅以重罪為
    羈押之唯一理由云云。惟按司法院大法官會議就刑事訴訟法
    第101條第1項第3款規定之合憲解釋，於釋字第665號解釋之
    解釋理由書中明載：「刑事訴訟法第101條第1項第3款規定
    之羈押，係因被告所犯為死刑、無期徒刑或最輕本刑為5年
    以上有期徒刑之罪者，其可預期判決之刑度既重，該被告為
    規避刑罰之執行而妨礙追訴、審判程序進行之可能性增加，
    國家刑罰權有難以實現之危險，該規定旨在確保訴訟程序順
    利進行，使國家刑罰權得以實現，以維持重大之社會秩序及
    增進重大之公共利益，其目的洵屬正當。又基於憲法保障人
    民身體自由之意旨，被告犯上開條款之罪嫌疑重大者，仍應
    有相當理由認為其有逃亡、湮滅、偽造、變造證據或勾串共
    犯或證人等之虞，法院斟酌命該被告具保、責付或限制住居
    等侵害較小之手段，均不足以確保追訴、審判或執行程序之
    順利進行，始符合該條款規定，非予羈押，顯難進行追訴、
    審判或執行之要件，此際羈押乃為維持刑事司法權有效行使
    之最後必要手段，於此範圍內，尚未逾越憲法第23條規定之
    比例原則，符合本院釋字第392號、第653號、第654號解釋
    意旨，與憲法第8條保障人民身體自由及第16條保障人民訴
    訟權之意旨，尚無違背。」，可知其並非單純宣告刑事訴訟
    法第101條第1項第3款之重罪羈押原因係屬違憲，而係要求
    附加考量被告除犯重罪外，是否有相當理由認為其有逃亡、
    湮滅、偽造、變造證據或勾串共犯或證人等之虞。而依法條
    之體系解釋，該等附加考量與單純考量同條第1項第1款、第
    2款之羈押原因仍有程度之不同，應予區別，否則不啻等同
    於廢除同條第1項第3款之羈押原因。基此，伴同重罪羈押予
    以考量之逃亡之虞，與單純成為羈押原因之逃亡之虞其強度
    應有差異，亦即伴同重罪羈押考量之逃亡之虞，其理由強度
    可能未必足夠成為單獨之羈押原因，然得以與重罪羈押之羈
    押原因互佐。
  (三)況查，抗告人業經原審判處有期徒刑7年6月在案，業如前述
    ，可見抗告人犯罪嫌疑確實重大，倘法院最後確定判決結果
    非抗告人所預期之無罪，難期抗告人能服膺判決結果，其逃
    亡之誘因隨之增加，參諸遭判處重刑者常伴有逃亡之高度可
    能性，是其逃匿以規避審判程序進行及刑罰執行之可能性甚
    高，自有事實及相當理由認為抗告人有逃亡之虞，若僅命抗
    告人具保、責付或限制住居等侵害較小之手段，對後續可能
    之有罪判決，實有逃避重罪執行之高度可能性，為確保將來
    審判程序之順利進行及刑事執行之保全，再參酌本案情節、
    對被害法益侵害程度、及對社會之影響，衡諸比例原則，自
    仍有繼續羈押之必要至明。原審審酌比例原則及必要性原則
    ，認有繼續執行羈押之必要，裁定予以延長羈押，經核尚無
    不合。抗告人猶執陳詞提起抗告，指摘原裁定不當，為無理
    由，應予駁回。
五、據上論斷，應依刑事訴訟法第412條，裁定如主文。
中    華    民    國   100    年    7     月    26    日
            刑事第十六庭審判長法  官  陳晴教
                              法  官  吳啟民
                              法  官  王敏慧
以上正本證明與原本無異。
不得再抗告。
                              書記官  蕭詩穎
中    華    民    國   100    年    7     月    26    日